臺灣雲林地方法院小額民事判決
111年度六小字第195號
原      告  楊宇民    現於法務部○○○○○○○執行中
被      告  鐘憲輝  


上列當事人間損害賠償事件，原告提起刑事附帶民事訴訟（110
年度附民字第189 號），由本院刑事庭移送前來，於民國111 年
8 月18日言詞辯論終結，本院判決如下：
    主  文
被告應給付原告新臺幣4,000元，及自民國110年8月6日起至清償
日止，按年息百分之5 計算之利息。
原告其餘之訴駁回。
本判決第一項得假執行。
    事  實  及  理  由
壹、程序事項
    按刑事附帶民事訴訟事件，法院認附帶民事訴訟確係繁雜，
    非經長久時日不能終結其審判者，得以合議裁定移送該法院
    之民事庭，刑事訴訟法第504 條第1 項前段定有明文。又附
    帶民事訴訟雖經移送民事法院，亦與刑事訴訟同其管轄，是
    附帶民事訴訟之管轄，以刑事訴訟為標準，民事訴訟法上關
    於普通審判籍及特別審判籍之規定，並不適用。如認為附帶
    民事訴訟為繁難，僅得移送同級法院之民事庭審判（司法院
    22年院字第995 號解釋㈠、21年院字第649 號解釋意旨參照
    ），故刑事訴訟法第504 條第1 項規定所謂「該法院之民事
    庭」，係指管轄刑事訴訟事件之刑事庭所屬法院之民事庭而
    言，殊無准刑事訴訟與附帶民事訴訟分屬二不同法院管轄之
    餘地，否則即與附帶之旨有違（最高法院90年度第5 次刑事
    庭會議意旨參照）。查本件原告固援引民事訴訟法第15條第
    1 項規定，主張被告侵權行為地位於新北市樹林區，本件應
    由臺灣新北地方法院管轄等語，惟被告所犯侵占案件，既經
    臺灣雲林地方檢察署（下稱雲林地檢署）檢察官偵結起訴，
    並經本院刑事庭裁定移送前來，則依上開規定及說明，本院
    自有管轄權，合先敘明。
貳、實體事項
一、原告起訴主張：緣原告於107年3月27日15時35分，因原告駕
    駛車牌號碼00-0000號自小客車在新北市○○區○○街000號旁空
    地為警攔查，並因其斯時為通緝犯身份而遭警逮捕，上開車
    輛及車內之物品因而留置在上開地點，經警方將車門上鎖後
    ，將鑰匙交付予原告，然被告竟於107年4月24日前某日，在
    不詳地點，意圖為自己不法之所有，基於侵占之犯意，將楊
    宇民所有之上開車輛移至其住處停放後，即以不詳方法將該
    車內所放置之高梁酒、太陽眼鏡、廢電池、衣服、褲子、工
    作箱及其內之工具等物品取走得逞，再將上開車輛駛至雲林
    縣○○鎮○○00號停放。嗣因原告委託其胞兄處理上開車輛，因
    而知悉上開車輛內之物品在未經其同意之情況下，遭被告侵
    占，報警處理，始循線查獲上情；被告前開犯行經雲林地檢
    署檢察官以109 年度偵字第6614號、110 年度偵字第1202號
    提起公訴，嗣經鈞院刑事庭以110 年度易字第329 號刑事判
    決（下稱系爭刑事判決）判處被告：㈠鐘憲輝犯侵占罪，累
    犯，處有期徒刑3 月，如易科罰金，以新臺幣（下同）1,00
    0 元折算1 日。㈡未扣案之犯罪所得高粱酒6 瓶、太陽眼鏡2
     副、衣服1 件、褲子2 件、工作箱1 包、螺絲起子3 支、
    扳手5 支、廢電池1 顆，均沒收之，於全部或一部不能沒收
    或不宜執行沒收時，各追徵其價額等。原告爰依侵權行為之
    法律關係，僅就已確定之遭侵占之物品請求損害賠償如下：
    ㈠遭被告駛離並侵占己用之系爭車輛，價值約3 萬元。㈡已確
    定車輛內物品，價值約4 萬元，另有手錶、戒指、玉手鐲等
    物品未確認等語。並聲明：㈠被告應給付原告7 萬元，及自
    起訴狀繕本送達翌日起至清償日止，按年息5%計算之利息。
    ㈡訴訟費用由被告負擔。
二、被告答辯則以：原告東西都還在，我也幫他打包好了等語，
    資為抗辯。
三、本院之判斷：
㈠、原告主張被告於上揭時、地侵占其所有高粱酒6 瓶、太陽眼
    鏡2 副、衣服1 件、褲子2 件、工作箱1 包、螺絲起子3 支
    、扳手5 支、廢電池1 顆等物品等情，有本件民事事件所屬
    刑事案件即本院110年度易字第329號侵占刑事案件（下稱系
    爭刑事案件）之刑事判決附卷可參，並經本院依職權調取系
    爭刑事案件卷宗查核無訛，依證據調查之結果，堪信為真實
    。
㈡、按當事人主張有利於己之事實者，就其事實有舉證之責任。
    民事訴訟法第277 條前段定有明文。是主張侵權行為損害賠
    償請求權之人，對於侵權行為之成立要件，應負舉證責任。
    經查，原告主張其遭被告侵占之物品，除上述經系爭刑事判
    決所認定之高粱酒6 瓶、太陽眼鏡2 副、衣服1 件、褲子2 
    件、工作箱1 包、螺絲起子3 支、扳手5 支、廢電池1 顆外
    ，尚有系爭車輛本身及放置於系爭車輛內之手錶、戒指、玉
    手鐲等物品，是依前述舉證責任分配之原則，自應由原告就
    上述事實，負舉證責任。惟查，系爭車輛乙節經系爭刑事判
    決認定並無證據證明被告對系爭車輛本身有侵占之犯行，此
    觀系爭刑事判決犯罪事實欄即明，而原告並未就此待證事實
    加以舉證證明以實其說，則本院自難對原告此一主張為有利
    於原告之認定。又，系爭車輛內是否另有如原告主張之手錶
    、戒指、玉手鐲等物品乙節，原告對此雖向本院聲請調查警
    方密錄器影像，然而，本院參以雲林地檢署檢察官109 年度
    偵字第6614號、110 年度偵字第1202號起訴書載以：「…又
    告訴人稱上開車內尚有手錶、玉手環、金戒指、零錢等物品
    亦一併遭被告侵占，然當時在新北市○○區○○街000 號旁空地
    現場逮捕告訴人之員警即證人鄧易軒、蘇酩格於偵查中均證
    稱，當時現場附帶搜索告訴人上開車輛，均無發現該等物品
    ，且經詢問告訴人車內是否有貴重物品如錢、黃金等物品需
    拿取，告訴人向渠等表示沒有，始由渠等將車門上鎖後交付
    鑰匙給告訴人，復經本署調閱當時查獲告訴人現場之密錄器
    影像，經勘驗現場搜索之情形，均無於車內搜得上開告訴人
    所述之物品，且經本署指揮司法警察至被告住處訪查，亦未
    見被告住處放有告訴人所述之上開物品，此有員警密錄器影
    像光碟1 片、雲林縣警察局斗南分局雲警南偵字第11000040
    00號函1 份及所附雲林縣○○鄉○○路00號現場照片7 張在卷可
    參，故此部分僅有告訴人單一指述，尚難以告訴人之指述，
    遽論被告以侵占罪嫌。…」等語（見本院刑事卷第52頁），
    已可認定系爭車輛及被告住處均無原告所稱手錶、戒指、玉
    手鐲等物品，自無再予勘驗警方密錄器影像之必要，而原告
    未再對此提出任何證據資料供本院參酌，自難認已善盡舉證
    之責，因此，本件僅能認定被告侵占原告所有之物品為高粱
    酒6 瓶、太陽眼鏡2 副、衣服1 件、褲子2 件、工作箱1 包
    、螺絲起子3 支、扳手5 支、廢電池1 顆。
㈢、復按因故意或過失，不法侵害他人之權利者，負損害賠償責
    任。負損害賠償責任者，除法律另有規定或契約另有訂定外
    ，應回復他方損害發生前之原狀；不能回復原狀或回復顯有
    重大困難者，應以金錢賠償其損害，民法第184 條第1 項前
    段、第213 條第1 項、第215 條分別定有明文。又按當事人
    已證明受有損害而不能證明其數額或證明顯有重大困難者，
    法院應審酌一切情況，依所得心證定其數額，民事訴訟法第
    222 條第2 項亦有明文。經查，本件被告故意侵占原告所有
    之高粱酒6 瓶、太陽眼鏡2 副、衣服1 件、褲子2 件、工作
    箱1 包、螺絲起子3 支、扳手5 支、廢電池1 顆等，已如前
    述，則依上開規定，被告自應負損害賠償責任。又，原告就
    上開損失，自已盡相當之舉證責任，如要求原告就每一受損
    財物均提出單據證明，實屬過苛，而按法院依民事訴訟法第
    222 條第2 項之規定，應審酌一切情況依所得心證定其數額
    ，又當事人已證明受有損害而不能證明損害之數額時，法院
    應斟酌損害之原因及其他一切情事，作自由心證定其數額，
    不得以其數額未能證明，即駁回其請求（最高法院21年上字
    第972 號判例意旨參照），準此，本院審酌上情，認上揭物
    品價額以原告主張之10分之1 為適當，即4,000 元（計算式
    ：40,000x1/10=4,000 元），則原告請求被告賠償上揭物品
    之價額在4,000 元範圍內，於法有據，應予准許；逾此範圍
    之請求，則屬無據，不應准許。
四、綜上所述，原告依侵權行為之法律關係，聲明請求被告應給
    付原告4,000 元，及自起訴狀繕本送達翌日即110 年8 月6 
    日（見附民卷第15頁送達證書）起至清償日止，按年息5%計
    算之利息，為有理由，應予准許；逾此範圍之請求，則無理
    由，不應准許。
五、本件事證已臻明確，兩造其餘攻擊防禦方法及證據，核與判
    決之結果不生影響，爰不一一論列，併此敘明。
六、本件原告勝訴部分係適用小額訴訟程序為被告敗訴之判決，
    依民事訴訟法第436 條之20規定，應依職權宣告假執行。
七、本件係原告提起刑事附帶民事訴訟，而經本院刑事庭依刑事
    訴訟法第504 條第1 項規定裁定移送前來，無庸繳納裁判費
    。
中    華    民    國   111    年     9    月     5    日
                  斗六簡易庭      法  官  温文昌
上列為正本係照原本作成。
如不服本判決，應於送達後20日內，以判決違背法令為理由，向
本院斗六簡易庭提出上訴狀並表明上訴理由（上訴理由應記載原
判決所違背之法令及其具體內容、依訴訟資料可認為原判決有違
背法令之具體事實）。如於本判決宣示後送達前提起上訴者，應
於判決送達後20日內補提上訴理由書（須按他造人數附繕本）。
中　　華　　民　　國　　111 　年　　9 　　月　　6 　　日
                                  書記官  林雅菁